【裁判字號】    90,台上,163
【裁判日期】    900111
【裁判案由】    行使偽造貨幣
【裁判全文】
最高法院刑事判決                                  九十年度台上字第一六三號
    上  訴  人  台灣高等法院台南分院檢察署檢察官
    被      告  甲○○
右上訴人因被告行使偽造貨幣案件，不服台灣高等法院台南分院中華民國八十九年十
月四日第二審判決（八十九年度上訴字第五四三號，起訴案號：台灣嘉義地方法院檢
察署八十八年度偵字第二四四○號），提起上訴，本院判決如左：
    主  文
原判決撤銷，發回台灣高等法院台南分院。
    理  由
本件原判決認定：被告甲○○於民國八十八年三月十九日，在嘉義縣新港鄉媽祖廟旁
之遊樂場，以行動電話大哥大一支及以王文男名義代借新台幣（下同）六千元，共向
綽號「阿堂」即陳茂堂之成年男子換取偽造之新台幣仟元紙幣十八張。甲○○收受後
方知該仟元紙幣係偽造，竟於八十八年三月十九日，持五張偽鈔，至雲林縣斗南鎮不
詳地點向年籍不詳綽號「老闆」之成年男子購買第二級毒品安非他命（非法吸用安非
他命部分另案聲請觀察勒戒），而行使偽造通用紙幣一次。嗣被告於同年月二十九日
上午七時三十分許，侵入嘉義縣民雄鄉○○村○○○路旁之「健鑫汽車分解場」竊取
汽車喇叭（竊盜部分另移由第一審法院併案審理）時，為警當場逮獲，並於其駕駛之
貨車上，查扣行使後剩餘上開仟元偽鈔十三張。被告於上開竊盜犯行被發現後，在未
被有偵查犯罪職權之機關或公務員查知其另犯有行使偽造通用紙幣前，即主動向現場
逮捕其竊盜之嘉義縣警察局民雄分局菁埔派出所警員王芝培自首，進而接受本件裁判
等情。因而撤銷第一審關於論處被告以行使偽造通用紙幣罪刑部分之判決，改判論處
該被告以收受後方知為偽造之通用紙幣，而仍行使之罪刑，固非無見。
惟查刑法第一百九十六條第一項行使偽造之通用紙幣罪，與同條第二項收受後方知為
偽造之通行紙幣，而仍行使罪之區別，在於行為人收受偽造之通用紙幣時，是否先知
悉其為偽造者以為斷；若於收受時，已知為偽造，且係低於真鈔之價格而取得並進而
行使者，始屬前者；若於收受之初，不知悉為偽造，嗣後始發見，不甘受損失，而予
以行使者，則應成立後者之罪。本件情形，依據被告於警訊及第一審偵、審時之迭次
供述為：其係以一千元真鈔，換取四張面額千元之偽鈔，即以八千元真鈔，換取三十
二張（即三萬二千元）偽鈔，並陳明係向「阿堂」換取者等情（見偵查卷第三、四、
九頁，第一審卷第十五頁）。若係真鈔換真鈔，焉有相差四倍之理﹖被告於原審所辯
，初不知為偽鈔，於持以購買安非他命被指為偽造始知悉云云，及證人王文男所為與
被告之辯解相同之證言；均與被告於警訊及第一審偵、審之供述情節不符，原判決並
未說明其何以取信前者而摒棄後者之心證理由，非但其證據之取捨判斷，與證據法則
不合，且有判決不載理由之違法。檢察官上訴意旨，執以指摘，為有理由，應認原判
決有撤銷發回之原因。
據上論結，應依刑事訴訟法第三百九十七條、第四百零一條，判決如主文。
中      華      民      國     九十     年      一      月     十一     日
                              最高法院刑事第十二庭
                                  審判長法官  林  增  福
                                        法官  劉  敬  一
                                        法官  楊  商  江
                                        法官  邵  燕  玲
                                        法官  李  伯  道
      右正本證明與原本無異
                                              書  記  官
中      華      民      國     九十     年      一      月     十六     日


司法院資訊處製作；財團法人民間司法改革基金會備份。
